【裁判字號】    92,交抗,248
【裁判日期】    920425
【裁判案由】    違反道路交通管理處罰條例
【裁判全文】
臺灣高等法院刑事裁定                            九十二年度交抗字第二四八號
    抗告人即
    受處分人    甲○○
右抗告人因違反道路交通管理處罰條例案件，不服台灣台北地方法院中華民國九十二
年二月十日裁定（九十一年度交聲字第一四一號），提起抗告，本院裁定如左：
    主  文
抗告駁回。
    理  由
一、本件抗告意旨略以：(一)原裁定有應調查證據未予調查之違背法令：抗告人於原審
    時曾聲請傳訊四位證人，原審若傳喚之，則可證明抗告人於員警舉發當時確未騎
    乘機車；又原審既認抗告人之機車於案發當日未借予他人，而抗告人亦未騎乘，
    足證上開機車在案發當時係停放於校內，並未經過案發現場；再者，上開證人之
    證詞，足以推翻員警證稱車號並無錯誤之證詞，而原審就此證據未調查，顯然違
    背法令。另案發現場車水馬龍，原審未就當時情況調查，亦屬違背法令。(二)原裁
    定有違背經驗法則之違背法令：舉發員警於案發當時倘係高速騎乘機車，何以能
    同時以無線電通知派出所值班員警用電腦查詢違規機車資料？又果如員警所言，
    其曾與違規機車僅相距十公尺內，為何不攔停？再者，在員警舉發當時定有不計
    其數之車牌，則員警何能正確無誤記住車號？以上疑點足徵員警之證詞顯然矛盾
    。(三)請再傳訊劉明華、袁明哲、彭明達及徐志毅等證人，以證明抗告人當時確在
    學校上課云云。
二、按(1)機器腳踏車駕駛人或附載座人未依規定戴安全帽者，處駕駛人新台幣（下同
    ）五佰元罰鍰，道路交通管理處罰條例第三十一條第六項定有明文。又同條例第
    六十條第一項規定，汽車駕駛人，駕駛汽車有違反本條例之行為，經交通勤務警
    察或依法令執行交通稽查任務人員制止時，不聽制止或拒絕停車接受稽查而逃逸
    者，除按各該條規定處罰外，處三仟元以上六仟元以下罰鍰；且汽車駕駛人違反
    該條例第六十條第一項規定者，除依上述規定處罰外，應予記違規點數一點，同
    條例第六十三條第一項第一款亦有明文。(2)汽車駕駛人，行經有燈光號誌管制之
    交岔路口闖紅燈者，處一千八百元以上五千四百元以下罰鍰，道路交通管理處罰
    條例第五十三條定有明文；又駕駛人爭道行駛，而駕駛機器腳踏車，不在規定車
    道行駛者，處六佰元以上一千八佰元以下罰鍰，同條例第四十五條第十三款定有
    明文。且駕駛人駕駛汽車違反道路交通管理處罰條例第五十三條、第四十五條規
    定者，除應依該條所規定之罰鍰處罰外，並應分別予記違規點數三點及一點，道
    路交通管理處罰條例第六十三條第一項第三款、第一款亦有明文。(3)汽車駕駛人
    駕駛汽車有在道路上蛇行，或以其他危險方式駕車之情形者，處六仟元以上二萬
    四仟元以下罰鍰，並當場禁止其駕駛，且吊扣該車輛牌照三個月，道路交通管理
    處罰條例第四十三條第一項第一款、第四項定有明文。再汽車駕駛人違反道路交
    通管理處罰條例第四十三條規定者，除依該條款處罰鍰外，應予記違規點數三點
    ，同條例第六十三條第一項第三款亦有明文。又逕行舉發違反道路交通管理事件
    ，經汽車所有人依通知單之應到案日期前到案，並告知違規駕駛人姓名、
    統一編號及住址者，處罰機關應即另行通知違規駕駛人到案依法處理；逾應到案
    日期，處罰機關應依道路交通管理處罰條例第八十五條第三項規定處罰該汽車所
    有人，違反道路交通管理事件統一裁罰標準及處理細則第二十四條亦定有明文。
    易言之，如汽車駕駛人在道路上違反前述規定，為警當場攔停者，處罰機關固應
    對汽車之駕駛人為處罰，惟若舉發機關並非當場對該部汽車攔停，而係依修正前
    違反道路交通管理事件統一裁罰標準及處理細則第二十三條第一項第四款規定（
    修正後之道路交通管理處罰條例第七之二條第一項第四款），因汽車不服指揮稽
    查而逃逸，當場不能攔截掣單舉發者，此際舉發機關只能依修正前上開處理細則
    第二十三條第二項（即修正後道路交通管理處罰條例第七之二條第二項）規定，
    於記明車輛牌照號碼、車型等可資辨明之資料，查明汽車所有人姓名、住址後，
    逕行對汽車所有人掣單舉發。而如經舉發之汽車所有人在舉發通知單之應到案日
    期前到案，並告知處罰機關該名任意跨越兩條車道駕駛之汽車違規駕駛人姓名、
    駕駛人，但如汽車所有人未於應到案日期前到案或雖於應到案日期前到案，而未
    告知處罰機關實際之違規駕駛人者，處罰機關仍應依道路交通管理處罰條例第八
    十五條第三項「本條例關於車輛駕駛人之處罰，如應歸責於車輛所有人者，處罰
    車輛所有人。」規定，對車輛所有人加以處罰。再上述駕駛人如係駕駛機器腳踏
    車，在舉發通知單上所載之應到案日期前聽候裁決，經主管機關調查後仍認定其
    有上開違規行為者，依違反道路交通管理事件統一裁罰標準及處理細則第四十四
    條第一項及違反道路交通管理事件統一裁罰基準表（以下稱基準表）之規定，需
    對該行為人為下列處分：(1)違反道路交通管理處罰條例第三十一條六項、第六十
    條第一項規定部分，處罰鍰共三千五佰元，並記違規點數一點。(2)違反道路交通
    管理處罰條例第五十三條、第四十五條第十三款規定部分，處罰鍰共二千四佰元
    ，並計違規點數共四點。(3)違反道路交通管理處罰條例第五十三條、第四十三條
    規定部分，處罰鍰共一萬三千八佰元，並記違規點數共六點，且依第四十三條第
    四項規定吊扣該車輛牌照三個月。
三、本件抗告人即異議人甲○○於民國九十一年五月三十日九時五分許，駕駛車號Ｇ
    Ｐ三五七二號重型機車，未戴安全帽行駛於新竹縣湖口鄉○○路○段湖口火車站
    前，為新竹縣警察局竹北分局湖口分駐所警員林高沅發現，並鳴笛以手勢示意停
    車受檢，該車駕駛人非但不停，且加速逃逸，員警在後尾隨，途經湖口鄉○○路
    、八德路口及新竹工業區內軍功、光復路口，均闖紅燈，且於車道上蛇行任意跨
    越車道行駛，在連貫行駛車陣中穿梭，顯以危險方式駕車，員警乃就上開逃逸車
    輛，於記明車輛牌照號碼、車型等可資辨明之資料，查明汽車所有人姓名、住址
    後，逕行以違反道路交通管理處罰條例(1)第三十一條第六項、第六十條第一項、
    (2)第五十三條、第四十五條第十三款、(3)第五十三條、第四十三條第一項第一款
    規定，對汽車所有人分別掣單舉發。嗣抗告人於應到案日期前向原處分機關提出
    申訴，經原處分機關請舉發單位即新竹縣警察局竹北分局調查結果，仍認抗告人
    確有前述違規行為，原處分機關乃依前揭道路交通管理處罰條例各規定及違反道
    路交通管理事件統一裁罰標準及處理細則暨標準表之規定，於九十一年七月十五
    日分別裁處抗告人(1)罰鍰參仟五佰元、(2)罰鍰二千四佰元，並記違規點數共四點
    、(3)罰鍰一萬三仟八佰元，並記違規點數共六點。
四、原審訊據抗告人固不否認ＧＰ三五七二號機車為其所有，及舉發通知單上所載車
    輛特徵（光陽藍色）為其車輛之事實，惟矢口否認有於前述時間駕駛前述車號汽
    車，行經上開地點為前述各項違規行為之事，辯稱：舉發之違規時間火車站附近
    車輛很多，警察可能記錯車號，其並未為前開違規行為而逃逸云云。惟查抗告人
    所有上開車號機車經人駕駛，於前述時地未戴安全帽行駛、拒絕停車接受稽查而
    逃逸、二度行經有燈光號誌管制之交岔路口闖紅燈、不在規定之慢車道內行駛、
    在道路上蛇行，以危險方式駕車之違規事實，業據證人即開單告發抗告人之員警
    林高沅於原審九十一年十二月九日調查時，以具結擔保其供述之真實性證稱：九
    十一年五月九日晚上九時我巡邏時，在新竹縣湖口鄉○○路○段湖口火車站前面
    ，發現ＧＰ三─五七二號機車，騎乘的駕駛人未戴安全帽，員警示意停車受檢，
    但違規人並未停車並加速逃逸，員警騎警用機車尾隨，同時以無線電通知派出所
    值班員警用電腦查詢該車資料，經查該車並無失竊，我仍能尾隨該車，但機車駕
    駛人沿路以高速行駛，行經湖口鄉○○路一段與八德路口、軍功路與光復口連闖
    兩個紅燈，並於車道上蛇行，任意跨越車道行駛，在連貫行駛的車陣中穿梭，以
    危險方式駕車，直到軍功路光復路口失去該車的蹤跡，我就返回派出所列印該車
    資料逕行舉發。（問：如何記下車號？）我在中山路一段、八德路口紅綠燈之前
    就看到車號，一直到軍功路光復路口失去他的蹤跡為止，我看到違規機車的車號
    就立即以無線電請派出所查證。（問：車號有無記錯的可能？）沒有，因為距離
    很近，我在中山路、八德路紅綠燈之前，曾經與該機車相距十公尺左右，記車號
    是要查詢該車是否為失竊車輛，因為該機車不服攔停加速逃逸，我才記他的車號
    ，所以不可能記錯。（問：你注視該車號的時間有多長？）超過五秒鐘，在中山
    路、八德路紅綠燈之前，駕駛人的車速有慢下來，所以我的距離跟近，是因為後
    來他又高速逃逸，距離才又拉遠，我確定我注視該車牌的時間，足以將車號記住
    。（問：你注視該車牌時間究竟多久？）至少五秒鐘，兩車在路口慢下來時距離
    大約維持十公尺左右等語明確（見原審九十一年十二月九日訊問筆錄參照）。核
    與抗告人於原審供述：其當時在新竹縣湖口鄉中國技術學院唸書等情之地緣關係
    相符；並經抗告人自承：其未依違反道路交通管理事件統一裁罰標準及處理細則
    第二十四條，就本件違規事件到案告知違規駕駛人之姓名等資料，車子一直都是
    其使用，... 九十一年五月九日機車沒有借給他人等語甚詳（見原審九十一年十
    一月二十一日訊問筆錄參照），自堪信原裁決書所載之違規時間、地點，確有人
    駕駛抗告人所有之上述車輛違規無訛。按證人林高沅乃原處分機關認定抗告人有
    前開違規行為之原證人，其到庭在法官面前以言詞供述本件待證事實－即抗告人
    有前開違規事實，法院由其上開供述已得有抗告人確有上開違規行為之心證，且
    於本件卷存證據資料內並無任何積極證據足以證明證人上開供述係屬虛偽，亦無
    有足以令人顯信其供述為不可採之品性證據或前科證據存在，本院自不得僅以證
    人為本件開單告發抗告人之員警而全盤抹煞其在訴訟上所具有之原證人資格。且
    交通警察掣單舉發違反道路交通管理處罰條例所列之違規事實，本質上為行政處
    分，係公務員基於職務上之權力，依法就特定之具體事件所為之具公法上效果之
    單方面行政行為，基於公務員為公法上行為具有公信力之原則，該行政行為當可
    被推定為真正，其據以依法處分之事實認定亦為正確無誤。抗告人嗣於原審雖改
    稱：車子有借過人，但不記得舉發當日有無借人云云（見原審九十一年十二月九
    日訊問筆錄參照），並具狀辯稱：舉發之違規時間，其在上課等詞，且請求傳訊
    證人。然查：抗告人提出之授課日誌及上課證明，縱係教師於課前、課後逐一詳
    實點名後之紀錄（況不一定如此），亦僅足佐證抗告人可能非親自駕車之事實，
    尚無足證明上述車號機車未為違規行為之事。況原處分機關前述裁決之基礎為「
    抗告人係ＧＰ三五七二號機車所有人，而該機車經警員目睹確有人駕駛違規」之
    事實，並非「抗告人是否親自駕車」之事實，從而抗告人請求本院再傳訊證人，
    就其是否當時親自駕車一事為調查，核無必要，附此說明。本件抗告人既自承上
    述車輛為其所有，且未就上述逕行舉發之違規事件，於應到案日期前告知違規駕
    駛人姓名、
    理；處罰機關自應依道路交通管理處罰條例第八十五條第三項規定處罰該汽車所
    有人。上開抗告人提出及請求之證據，均不足使本院對證人所供述「抗告人所有
    車輛經人駕駛違規」之事實產生任何合理之懷疑。從而本件抗告人空言辯稱警員
    記錯車號云云，難認其辯解為可採，本件事證明確，抗告人所有車輛之違規行為
    堪以認定。
五、綜上所述，抗告人所有之前開車號機車確有在前揭時地為上開違規行為，原審因
    認原處分機關分別依理由欄第二項之規定裁處罰鍰並記違規點數，固非無見。惟
    如前所述，行為人有違反道路交通管理處罰條例第六十條第一項規定之行為者，
    尚須依同條例第六十三條第一項第一款規定併予記違規點數一點，本件原處分機
    關就北市裁三字第裁二二Ｅ00000000號裁決書漏未於處罰主文欄上記載
    並記抗告人違規點數一點，即難認為允洽。另汽車駕駛人駕駛汽車有在道路上蛇
    行，或以其他危險方式駕車之情形，違反道路交通管理處罰條例第四十三條第一
    項第一款之規定者，除應處罰鍰外，並應依同法條第四項規定，吊扣該車輛牌照
    三個月；本件原處分機關就北市裁三字第駕裁二二Ｅ00000000號裁決書
    ，漏未於處罰主文欄記載「吊扣上開機車牌照三個月」，亦有未當。本件抗告人
    之異議雖無理由，惟原處分上述部分既有不當，自應將原處分關於北市裁三字第
    裁二二Ｅ00000000號、北市裁三字第駕裁二二Ｅ00000000號部
    分撤銷，並仍認抗告人所有之前開車號機車確有未戴安全帽，在前揭時地闖紅燈
    行駛及經交通勤務警察制止時，拒絕停車接受稽查而逃逸，蛇行以危險方式駕車
    等違規行為，依前揭道路交通管理處罰條例第三條第八款、第三十一條第六項、
    第五十三條、第六十條第一項、第四十三條第一項第一款、第八十五條第三項及
    違反道路交通管理事件統一裁罰標準及處理細則第二十四條、第四十四條第一項
    暨標準表之規定，就抗告人所有該部車號機車前開違規行為，裁處抗告人新台幣
    壹萬參仟捌佰元罰鍰，並予記違規規點數共陸點，並吊扣ＧＰ三五七二號機車牌
    照參個月，並駁回抗告人其餘異議。認事用法，並無違誤，抗告人仍執陳詞指摘
    原裁定不當，為無理由，應予駁回。
據上論結，應依道路交通管理處罰條例第八十九條，刑事訴訟法第四百十二條，裁定
如主文。
中      華      民      國    九十二    年      四      月    二十五    日
                              臺灣高等法院交通法庭
                                  審判長法  官  陳  祐  治
                                        法  官  王  炳  梁
                                        法  官  楊  炳  禎
右正本證明與原本無異。
不得再抗告。
                                        書記官  廖  素  花
中      華      民      國    九十二    年      四      月    二十八    日


司法院資訊處製作；財團法人民間司法改革基金會備份。
